臺灣臺南地方法院民事判決
111年度婚字第67號
原      告  甲○○  
訴訟代理人  曾胤瑄律師
被      告  乙○○  
上列當事人間請求離婚事件，經本院於民國111年4月14日言詞辯
論終結，判決如下：
    主      文
原告之訴駁回。
訴訟費用由原告負擔。
    事實及理由
一、原告起訴主張略以：
（一）兩造婚後2年即民國80年間，原告為使家中經濟寬裕，乃
      隻身前往中國大陸經營事業，依受聘公司之規定，每3個
      月可返臺一次，每次停留5至7日，原告每月按時將所賺之
      金錢設法匯回臺，當時兩岸關係緊張、大陸管制政策嚴謹
      ，要將金錢匯回臺灣，實屬不易，再商請家人輾轉將款項
      匯予被告母子，被告因而存有積蓄。至84年間，被告未經
      與原告商議，即以上開原告匯回之金錢，自行購置位於臺
      南市○○區○○○街00巷0號之房地，並自行搬遷至該處居住，
      兩造當時為此曾經歷一番爭吵，但隨同時間沉澱，原告乃
      漸漸接受此狀況，每次自中國回臺灣，都是白天待在位於
      高雄茄萣老家陪伴父母家人，晚間回到上開臺南房屋陪伴
      被告及子女，但原告之戶籍始終均在高雄茄萣老家，未曾
      遷入臺南。
（二）於91年間兩造最小的雙胞胎孩子出生後，卻迎來命運驟變
      ，原告在中國大陸經商失敗，資金鏈斷裂，積欠大量債務
      ，險些因此被捕入獄，然卻無法取得被告之諒解，被告迄
      今仍叨念原告曾有幾年間未按時支付其母子生活費，卻未
      想原告當時身在異鄉，一身債務又四面遭夾殺之處境，當
      時原告一方面沒有錢可以回家，另一方面生意失敗沒有錢
      ，也不敢回家面對家人，故自此一、兩年間，原告均未返
      臺，直至一、兩年後，原告重新在中國大陸地區找到雇主
      願意聘用原告，經濟方面開始有進帳，生活亦重新振作，
      方開始返臺見家人，但當時原告經濟能力不若先前寬裕，
      從先前意氣風發，至斯時淪為打工仔處境，不僅自己心裡
      難調適，被告亦無法體諒，因而此後至今原告平均一、兩
      年才返臺一次。
（三）兩造婚後兩年左右，原告即為了家中經濟，隻身前往異鄉
      打拼，其間夫妻之間聚少離多，導致雙方就生活重大事項
      均無法共同商議，諸如被告購買臺南房地及搬遷別居，未
      曾與原告商量。原告在事業上遭遇重大挫折，被告亦無從
      體諒，但該期間未能準時匯生活費給被告，卻時時叨唸至
      今。此外，被告婚後與原告家人相處並不融洽，拒絕接受
      原告之家人，並無法認同原告家人，尤其與原告之母親存
      有嚴重婆媳問題，被告對外逢人宣稱生活費遭原告母親剋
      扣，同時亦影響兒女觀念，使兒女動輒與祖母頂嘴，家庭
      關係緊張。而原告除事業失敗時期外，均按時將生活費委
      託家人交予被告，就有保存匯款單部分，核計之金額即達
      新臺幣(下同）12,351,750元，尚有甚多部分，係以現金
      交付或無單據留存者。然被告對外四處宣稱原告拋下被告
      母子，生活費均遭到婆婆即原告之母剋扣，使其母子生活
      困苦云云◦
（四）原告在大陸遭逢事業危機後，隔了甚長時間才重新振作奮
      起，而得以返臺，但與被告感情日漸疏離，被告從不關心
      原告在外承擔多少風雨、多大危險，僅錙銖算計原告支付
      多少金錢，原告似乎僅是扮演著提款機之角色，且永遠無
      法滿足被告之需求。本件兩造婚後聚少離多，生活信念已
      無法互相溝通，遭遇挫折時亦無法互相體諒、扶持，被告
      對於原告多所怨懟，經濟方面無法滿足，生活陪伴亦無法
      充足，且兩造實已長年無共同生活之實，期間缺乏互動，
      夫妻情份早已淡泊無存，只徒具婚姻之名，無夫妻之實，
      堪認兩造婚姻基礎已失，雙方婚姻現僅存形式而無實質，
      婚姻關係顯已難以維持，為此請求依民法第1052條第2項
      ，判決兩造離婚。
（五）另原告自經商失敗後積欠大量債務，分數年攤還，終與各
      債權人間債務兩清，惟已身無多餘財產，而被告名下尚有
      臺南市○○區○○○街00巷0號之房地，為此，原告爰依夫妻剩
      餘財產差額請求權之規定，請求被告給付原告100萬元，
      及自離婚判決確定翌日起至清償日止，按年息百分之5計
      算之利息等語。
二、被告則答辯略以：原告在大陸所賺取之金錢，都是先由被告
    婆婆收取，再由被告婆婆轉匯給被告，但有些錢並沒有匯，
    另外被告在臺南買房子有跟原告說，原告一開始也有把戶籍
    遷過來，後來是因為原告於90年間被告生完兒子後，就再也
    沒有回臺南過，而且被告沒有原告聯絡方式，被告才去警局
    報人口失蹤，並將原告戶籍遷回去高雄。被告不同意離婚，
    也不同意原告請求剩餘分配財產，請求駁回原告之訴等語。
三、得心證之理由：
（一）按民法第1052條第2項規定，有同條第一項以外之重大事
      由，難以維持婚姻者，夫妻之一方得請求離婚。而是否有
      難以維持婚姻之重大事由，判斷標準為婚姻是否已生破綻
      而無回復之希望，此不可由原告已喪失維持婚姻意欲之主
      觀面加以認定，而應依客觀的標準，即難以維持婚姻之事
      實，是否已達於倘處於同一境況，任何人均將喪失維持婚
      姻希望之程度以決之。又難以維持婚姻之重大事由，係抽
      象的、概括的離婚事由，此乃緣於74年間修正民法親屬編
      時，為因應實際需要，參酌各國立法例，導入破綻主義思
      想所增設，但其事由應由夫妻一方負責者，僅他方得請求
      離婚，是其所採者為消極破綻主義精神，而非積極破綻主
      義，倘該重大事由，夫妻雙方均須負責時，應比較衡量雙
      方之有責程度，僅責任較輕之一方得向責任較重之他方請
      求離婚，如有責程度相同時，雙方均得請求離婚，始屬公
      允，是責任較重之一方應不得向責任較輕之他方請求離婚
      。經查：
    ⒈原告主張兩造為夫妻關係，目前婚姻關係存續中等情，有
      雙方之戶籍謄本在卷為證，此部分事實堪信為真正。
    ⒉另原告主張兩造因原告長期在大陸工作而分隔兩地生活等
      情，為被告所不爭執，堪認原告主張之上情為真。稽之證
      人即兩造女兒林佩璇另到庭證述：「（對兩造婚姻知悉何
      事？）在90年我弟弟出生前，原告還是有回來跟我們一起
      生活，我沒有住在高雄的印象，從開始有認識事情後，我
      住在臺南，原告就在大陸工作，在弟弟出生前，原告即父
      親回來跟我們住，後來弟弟出生的那個月，原告有到醫院
      看被告，後來就再也沒有聯絡，直到100年，我從我堂妹
      那裡得到我父親的電話，姐姐打電話給原告，取得原告的
      微信，我們全家人都用微信跟原告聯絡，期間大概2、3年
      ，有問原告要不要回臺灣臺南家來看我們，原告只是表示
      要我們過去大陸，但是只要我們小孩過去，沒有說到被告
      ，後來因為我們只要一跟原告聯絡，阿嬤就會從高雄打電
      話聯絡我們，說原告在那邊賺錢很辛苦，叫我們不要騷擾
      原告，後來就漸漸沒有聯絡，大概從102、103年以後，兩
      造就完全沒有聯絡，小孩還是繼續偶爾跟原告聯絡。」等
      語（見本院111年4月14日言詞辯論筆錄），可認因兩造長
      期未共同生活，且雙方亦因缺乏良好互動或積極有效之對
      談與溝通，導致心結與怨懟愈益增深，原告因此無維繫婚
      姻之意願而向法院提起離婚訴訟，而被告雖表示不願離婚
      ，然自調解至本院審理期間，被告並無法與原告直接取得
      聯繫以化解雙方之婚姻困境，佐以兩造於訴訟中均未有所
      反省，仍逕指責、埋怨他方之過錯，足認兩造婚姻已不具
      互信、互愛、互諒之基礎，彼此間之夫妻情愛已喪失殆盡
      ，嚴重妨礙家庭生活之美滿幸福，可證兩造在客觀上已難
      以維持幸福圓滿之婚姻生活，觀其情形，任何人倘處於同
      一地位時，均難期待繼續維繫婚姻及家庭生活之和諧，參
      之上情，既難以期待兩造共營健全之婚姻生活，雙方已生
      婚姻之重大破綻而難以維持婚姻關係，故原告起訴主張兩
      造之婚姻有難以維持婚姻之重大事由，自為可採。
    ⒊至原告雖陳稱其自91年間經商失敗過1、2年後，在大陸地
      區找到新工作，即每平均1、2年返臺1次，每次回臺灣都
      是白天在高雄陪伴父母家人，晚上到臺南陪被告及子女云
      云，然此除為被告所否認外，且參諸本院所調得之原告入
      出境資料，原告除於109年1月10日出境迄今未再入境外，
      近5年來即於108年間原告共入境8次、於107年間原告共入
      境11次、於106年間原告共入境10次、於105年間原告共入
      境27次，然其竟具狀陳稱係平均1、2年入境以陪伴被告及
      子女云云，顯見原告並未積極經營兩造婚姻生活；本院另
      考量本件兩造長期分隔兩地生活之原因，係原告至大陸地
      區工作，而被告係與雙方子女共同居住在臺灣地區之住所
      ，可見兩造所組織之家庭生活中心，一直係在被告與子女
      共同居住之處所，而原告竟逕憑己意長期未返家與家人團
      聚，致雙方因此生婚姻之破綻，佐以被告迄今仍期待維繫
      與原告間之婚姻關係，故本院審酌上情，造成兩造無法維
      繫婚姻之原因，原告可歸責程度顯然較高，揆諸前開說明
      ，本件原告請求離婚，於法即有未合。
    ⒋綜上所述，兩造雖已長期分隔兩地生活，且因彼此並無良
      好互動或積極有效之對談與溝通，造成心結與怨懟愈益增
      深，致使兩造存有難以維持婚姻之重大事由，然造成兩造
      間存有難以維持婚姻之重大事由，原告可歸責之程度較高
      ，是本件原告依民法第1052條第2項之規定訴請離婚，於
      法尚屬無據，應予駁回。
（二）又本件原告請求離婚，既因無理由而應予駁回，則其合併
      請求夫妻剩餘財產差額，亦無理由，同應駁回。
四、兩造其餘之攻擊或防禦方法及未經援用之證據，經本院斟酌
    後，認為均不足以影響本判決之結果，自無逐一詳予論駁之
    必要，併此敘明。
五、結論：本件原告之訴為無理由，依家事事件法第51條，民事
    訴訟法第78條，判決如主文。
中　　華　　民　　國　　111 　年　　4 　　月　　28　　日
                      家事法庭　法  官  楊佳祥
以上正本係照原本作成。
如對本判決上訴，須於判決送達後20日之不變期間內，向本院提
出上訴狀。如委任律師提起上訴者，應一併繳納上訴審裁判費。
中　　華　　民　　國　　111 　年　　4 　　月　　28　　日
                                書記官  許哲萍